臺灣高等法院臺南分院民事判決
111年度上易字第58號
上  訴  人  BM000A109002

訴訟代理人  李嘉苓律師(法扶律師)
被上訴人    林秀娟  


訴訟代理人  林子恒律師
            陳澤嘉律師
複  代理人  賴巧淳律師
上列當事人間請求損害賠償事件，上訴人對於中華民國110年12
月23日臺灣嘉義地方法院第一審判決（109年度訴字第193號）提
起上訴，本院於111年8月10日言詞辯論終結，判決如下：
    主      文
原判決關於命上訴人給付逾新臺幣壹拾萬元本息，及該部分假執
行之宣告，暨訴訟費用之裁判（確定部分除外）均廢棄。
上開廢棄部分，被上訴人在第一審之訴及假執行之聲請均駁回。
其餘上訴駁回。
第一審（確定部分除外）、第二審訴訟費用由被上訴人負擔二分
之一，餘由上訴人負擔。
    事實及理由
一、按行政機關、司法機關及軍法機關所製作必須公示之文書，
    不得揭露被害人之姓名、出生年月日、住居所及其他足資識
    別被害人身分之資訊，性侵害犯罪防治法第12條第2項定有
    明文；次按裁判及其他必須公示之文書，不得揭露足以識別
    被害人身分之資訊。如確有記載之必要，得僅記載其姓氏、
    性別或以使用代號之方式行之。本件上訴人以其遭被上訴人
    配偶甲○○性侵害，為本件訴訟之防禦方法，並對甲○○提出妨
    害性自主之告訴，基於保護一致性考量，本判決依據上開規
    定就上訴人之姓名、住居所及其他足資識別其身分之資訊不
    予揭露，並將上訴人之姓名以首揭當事人欄所示之代號標記
    保密之，合先敘明。
二、被上訴人主張：上訴人係伊及甲○○於民國108年10月間所聘
    用之員工，明知伊與訴外人甲○○為配偶，竟與甲○○於108年1
    2月3日至108年12月5日，在屏東縣恆春鎮墾丁某民宿（房型
    ：DoubleCozy景觀雙人）、墾丁白砂15民宿（房型：木蓮雙
    人）、於109年1月9日至10日在日本大阪萬豪都飯店（房型
    ：單人床2張）同住一房，並於109年1月7日在日本京都某整
    套連棟房屋（No.8 Kyo to Modern Japanese Apartment up
     to5apple）民宿2樓房間內發生合意性交行為。上訴人與甲
    ○○於前揭期間及處所所為外出同宿一房及性交行為，侵害伊
    基於配偶關係之身分法益且情節重大，致伊精神痛苦，爰依
    民法第184條第1項前段、第195條第1項、第3項規定，求為
    命上訴人給付新臺幣（下同）60萬元及加計自起訴狀繕本送
    達翌日即109年3月18日起之法定遲延利息之判決（原審為被
    上訴人一部勝訴、一部敗訴之判決，即判命上訴人給付被上
    訴人20萬元本息，駁回被上訴人其餘之訴。上訴人對其敗訴
    部分聲明不服，提起上訴；被上訴人對其敗訴部分，未聲明
    不服，該部分已告確定）。答辯聲明：上訴駁回。
三、上訴人則以：伊為被上訴人配偶甲○○所經營食品行之員工，
    被上訴人所稱與甲○○外出前往屏東縣恆春墾丁及日本京都大
    阪等地，係甲○○要求而與之出差，並非旅遊，且於前往日本
    出差期間，伊遭甲○○強制性交，並無侵害被上訴人配偶權之
    行為，縱認伊有侵害被上訴人配偶權，僅於日本出差期間發
    生一次性行為，情節並非重大，且甲○○為共同侵權行為人，
    應負連帶責任，而被上訴人對甲○○之請求權已罹於消滅時效
    ，其請求應扣除甲○○應分擔之金額。另上訴人名下無任何財
    產，目前無工作並無收入，被上訴人請求伊賠償200,000元
    ，顯屬過高等語，資為抗辯。上訴聲明：㈠原判決關於命上
    訴人給付20萬元本息部分及該假執行之宣告暨除確定部分外
    訴訟費用負擔之裁判均廢棄；㈡上開廢棄部分，被上訴人在
    第一審之訴及假執行之聲請均駁回。
四、兩造不爭執事項：
  ㈠被上訴人與甲○○於106年1月6日結婚，現婚姻關係仍存續中。
  ㈡上訴人係於108年10月4日到109年1月11日任職於鴻源麵包有
    限公司及歐客食品行，其與被上訴人及甲○○均屬於僱傭關係
    。
  ㈢上訴人與被上訴人之配偶甲○○於108年12月3日至108年12月5
    日，在屏東縣恆春鎮墾丁某民宿（房型：DoubleCozy景觀雙
    人）、墾丁白砂15民宿（房型：木蓮雙人）、於109年1月9
    日至10日在日本大阪萬豪都飯店（房型：單人床2張）同住
    一房，並於109年1月7日在日本京都某整套連棟房屋（No.8 
    Kyo to Modern Japanese Apartment up to5apple）民宿2
    樓房間內發生性關係1次。
  ㈣上訴人以109年1月7日遭甲○○強制性交一節為由，對甲○○提起
    刑事告訴，經臺灣嘉義地方檢察署檢察官以109年度偵字第1
    183號、109年度偵續字第107號為不起訴處分，上訴人不服
    聲請再議，經臺灣高等檢察署臺南檢察分署以110年度上聲
    議字第1857號駁回確定。
  ㈤被上訴人知悉上訴人與甲○○之侵權行為時點為109年1月20日
    。
五、兩造爭執事項：
  ㈠上訴人與被上訴人之配偶甲○○於上開不爭執事項㈢之時點所為
    之外出同宿行為是否屬於因公差而外出之行為？或為被上訴
    人主張之侵害配偶權行為？
  ㈡被上訴人依侵權行為之法律關係請求上訴人給付200,000元之
    本息，有無理由？有無過高？
  ㈢上訴人就關係人甲○○應負擔本件侵權行為責任，主張有扣減
    分擔額及有消滅時效之適用，有無理由？ 
六、本院之判斷：
  ㈠按因故意或過失，不法侵害他人之權利者，負損害賠償責任
    ，故意以背於善良風俗之方法，加損害於他人者亦同；不法
    侵害他人之身體、健康、名譽、自由、信用、隱私、貞操，
    或不法侵害其他人格法益而情節重大者，被害人雖非財產上
    之損害，亦得請求賠償相當之金額；前二項規定，於不法侵
    害他人基於父、母、子、女或配偶關係之身分法益而情節重
    大者，準用之，民法第184條第1項、第195條第1項前段、第
    3項分別定有明文。再婚姻係以夫妻之共同生活為其目的，
    配偶應互相協力保持其共同生活之圓滿安全及幸福，而夫妻
    互守誠實，係為確保其共同生活之圓滿安全及幸福之必要條
    件，故應解為配偶因婚姻契約而互負誠實之義務，配偶之一
    方行為不誠實，破壞共同生活之圓滿安全及幸福者，即為違
    反因婚姻契約之義務而侵害他方之權利（參酌最高法院55年
    度台上字第2053號民事判決意旨）。故不法侵害他人「基於
    配偶關係之身分法益」而情節重大者，並不以侵權行為人間
    有通姦、相姦行為為限，倘夫妻一方與他人間存有逾越朋友
    交遊等一般社交行為之不正常往來，甚而肌膚之親，其行為
    已逾社會一般通念所能容忍之範圍，達破壞婚姻共同生活之
    圓滿安全及幸福之程度，即足當之。而其情節是否重大，應
    視個案侵害程度、損害狀況、被害人之痛苦程度及忍受能力
    等個別情事，客觀判斷之。
  ㈡本件被上訴人主張：上訴人明知伊與訴外人甲○○為配偶，竟
    與甲○○於不爭執事項㈢之時點外出同宿並發生性交行為，侵
    害伊基於配偶關係之身分法益且情節重大，自應賠償伊精神
    上之損害等語，為上訴人所否認，辯稱伊與被上訴人之配偶
    甲○○於前開時點所為之外出同宿行為係因公差而外出，並非
    旅遊，且伊係被甲○○性侵害，檢察官為不起訴處分原因，係
    因為犯罪地在國外，沒有足夠證據讓檢察官起訴，不代表沒
    有性侵害事件發生等語。經查：
  ⒈上訴人辯稱與甲○○於前開不爭執事項㈢之期日（期間包含108/
    12/3-12/5、109/1/7-1/9），均係因工作需要為市場調查而
    外出、同宿，固據其提出其與甲○○外出及外宿之記帳支出簿
    內容為憑（108/12/3-108/12/5期間部分，見本院卷第36頁
    至第37頁），然依關係人甲○○於110年3月17日在臺灣嘉義地
    方檢察署109年度偵續字第107號偵訊時所陳述之「（問：被
    害人（指上訴人）跟你出去時會報帳？）沒有報公帳，是我
    自己另外給她的錢，我都直接給她錢，但我跟她說還是要記
    帳，知道出去花了多少錢」、「（問：你太太會看到這個帳
    嗎？）不會」、「（問：你跟被害人去吃早午餐是為了市場
    調查嗎？）不是，我跟被害人比較曖昧後，就很常出去吃晚
    餐，我是做包子專賣店，包子店我有申請註冊」、「（問：
    為何到台北跟墾丁？）就是去玩，去台北時，有順便說要去
    看包子店。但墾丁、日本其實都是去玩，沒有做什麼考察，
    行程都是被害人安排」、「（問：當時去日本是為何事？）
    被害人要去玩，她要買一些日本的東西，最後一天被害人在
    日本的唐吉訶德買很多東西，都是我付錢的。我在台灣有送
    被害人戒指（TIFFANY）、手環等物，花了約10萬元）」、
    「（問：你為何跟被害人道歉？）我沒有跟她道歉。要去日
    本前幾天，我老婆知道此事，我跟我老婆在吵架，為了被害
    人跟我的事要鬧離婚，在日本最後一天時，被害人說不想要
    這麼複雜，應該就是不要再做了，她說不想看到我太太，我
    說不然做到3月底，不知道為何一回來他就離職。」、「（
    問：為何要傳那訊息說你用錯方法？）我傳訊息不是要道歉
    的意思，我是想挽回她...，去日本的行程都是被害人安排
    的，去的伏見稻荷神社是拜狐狸的，我說你是狐狸精嗎？怎
    麼第一個行程排這個，我說你就跟我在一起，當我的小三，
    我講話比較輕浮，....，我的意思是我不該叫她當小三」等
    語在卷（見該偵卷第66至67頁），並提出信用卡消費明細、
    免稅物品購入記錄票等單據為憑（見該偵續卷第79頁至99頁
    ），上訴人所述與甲○○上開偵訊時陳述內容迥異，其所言因
    公差外出同宿乙節是否為真，殆非無疑，又再審視上開上訴
    人所提出之與甲○○外出期間之108年12月3日到5日支出明細
    內容，其所記載無非是飲食、餐費及加油之內容，並無任何
    有關與上訴人所稱之市場調查或與其工作職務有關參訪行程
    之消費，則其記帳明細至多僅得說明在該記載期日有該項消
    費，尚難以證明其為市場調查等工作職務上記載，至上訴人
    於其他期間之記帳明細，縱有關於購買食材、包子之記載，
    然此既非於12月3日至5日所消費支出，自無從以此認定12月
    3日至5日係為工作而外出同宿之事實。另細究前開甲○○於偵
    查中所提出之信用卡消費明細及免稅物品購入記錄票單據可
    知，上訴人與甲○○停留日本期間，雖有多次消費，其內容多
    為飲食或免稅商店購物，亦無與市場調查或工作職務上之支
    出，再依上訴人於前開臺灣嘉義地方檢察署檢察官偵訊時，
    業已自承於日本住宿民宿及飯店，除最後一天房間是甲○○所
    訂的之外，其餘住宿房間係伊所定（見109年度偵續字第107
    號第50頁），核與卷附之上訴人以LINE通訊然體，將規劃日
    本部分行程通知甲○○知悉之內容相符（見本院卷第46頁至第
    47頁），足認上訴人確實有參與規劃日本京都大阪行程，是
    甲○○於偵訊時所稱日本行程為上訴人規劃等語，所言非虛；
    又遍觀卷附有關日本京都大阪行程，未見上訴人規劃與工作
    有關或市場調查之內容，再依卷附上訴人與甲○○於日本期間
    所拍攝之照片（見原審卷第15頁至16頁），均屬觀光景點及
    飲食照片，亦未見有何參訪或與工作職務相關行程，是上訴
    人上開所辯係因工作為市場調查而外出同宿等節，要難憑採
    。
  ⒉上訴人辯稱其與甲○○於住宿京都期間之109年1月7日非出於自
    願與甲○○發生性行為，係遭性侵害云云，固據其提出陳孟芳
    諮商心理師之心理諮商摘要為憑，然依上訴人所稱遭甲○○性
    侵害時間為109年1月7日，惟依其與甲○○繼續停留日本大阪
    期間遲至109年1月10日，未見有任何心理反彈或排斥行徑，
    仍有諸多至觀光景點拍照、用餐行為（見同上原審卷第15頁
    至16頁），且相隔不到2日時間，即同年月11日主動以LINE
    聯絡方式，向甲○○表示辭職並有相互祝福字句內容（見本院
    卷第47頁），與一般受性侵害之被害人對於加害人強烈厭惡
    及害怕加害者之情狀有別，又上訴人以109年1月7日遭甲○○
    強制性交一節為由，對甲○○提起刑事告訴案件，亦經臺灣嘉
    義地方檢察署檢察官以109年度偵字第1183號、109年度偵續
    字第107號為不起訴處分，上訴人不服聲請再議，經臺灣高
    等檢察署臺南檢察分署以110年度上聲議字第1857號駁回確
    定，有本院函調之前開偵案卷證可憑，其所稱因犯罪地在國
    外，無足夠證據讓檢察官起訴等節，與本院審酌之前開卷證
    不符，上訴人復未提出證據證明其與甲○○為性行為非出於其
    自願而係受性侵害，本院尚難僅憑上訴人事後向心理諮商師
    轉述其係遭甲○○性侵害之說詞，即逕認甲○○有對上訴人為性
    侵害之事實。
  ⒊綜上，上訴人明知被上訴人與甲○○為夫妻，仍與甲○○於上開
    不爭執事項㈢之時點外出、同宿行為，並於109年1月7日在日
    本京都某整套連棟房屋（No.8 Kyo to Modern Japanese Ap
    artment up to5apple）民宿2樓房間內發生性關係，自已逾
    越一般社交男女相處之分際，其所為勢必衝擊被上訴人與甲
    ○○間忠誠、互信之基礎，對被上訴人與甲○○之婚姻本質已加
    以干擾、侵害，依一般社會通念，其所為足以破壞夫妻間相
    互信任之基礎，影響婚姻生活之圓滿、安全及幸福，應屬侵
    害被上訴人基於配偶關係之身分法益而情節重大之情形。是
    被上訴人主張上訴人與甲○○於上開不爭執事項㈢之時點所為
    之外出同宿及發生性行為之事實，侵害其基於配偶關係之身
    分法益而情節重大，致其受有非財產上之損害，已足堪認定
    。上訴人訴訟代理人稱僅有一次性行為，情節非重大，自不
    可採。揆諸前開說明，被上訴人自得依民法第184條第1項前
    段、第195條第1項前段、第3項規定，請求上訴人賠償其非
    財產上之損害。
　㈢被上訴人依侵權行為之法律關係請求上訴人給付200,000元之
    本息，有無理由？有無過高？
　⒈按慰撫金之多寡，應斟酌雙方之身分、地位、資力與加害之
    程度，及其他各種情形核定相當之數額，該金額是否相當，
    自應依實際加害情形與請求人所受之痛苦及雙方之身分、地
    位、經濟狀況等關係決定之（參酌最高法院86年度台上字第
    511號民事判決意旨）。本院審酌被上訴人為二專畢業，與
    甲○○於106年1月6日結婚，現為鴻源麵包有限公司負責人，
    名下有房屋、多筆土地及汽車，上訴人為科技大學畢業，原
    在歐克食品行上班，現在無業，其名下無財產資料，業經兩
    造分別陳明於卷（見原審卷第129頁、第132頁），並有兩造
    稅務電子閘門財產所得調件明細表可憑（見本院卷第235頁
    至第253頁），及上訴人行為侵害被上訴人基於配偶關係之
    身分法益，影響其婚姻生活，致其精神痛苦等兩造身分、地
    位、經濟能力及其他一切情狀，認被上訴人就本件侵權行為
    得請求之非財產上損害賠償即慰撫金應以20萬元為當，逾此
    數額部分則屬過高，不應准許。
　㈣上訴人就關係人甲○○應負擔本件侵權行為責任，主張有扣減
    分擔額及有消滅時效之適用，有無理由？
　⒈按對連帶債務人中之一人消滅時效已完成者，除該債務人應
    分擔之部分外，他債務人仍不免其責任，此觀民法第276條
    規定自明。又連帶債務人相互間，除法律另有規定或契約另
    有訂定外，應平均分擔義務。民法第280條定有明文。準此
    ，連帶債務就消滅時效已完成之債務人應分擔部分，他債務
    人既同免其責任，則於命他債務人為給付時，即應將已罹於
    消滅時效之債務人應分擔之債務額先行扣除，始能避免他債
    務人於給付後，再向該債務人行使求償權，反使法律關係趨
    於複雜及剝奪該債務人所受時效利益之弊（參酌最高法院10
    8年度台上字第1017號民事判決意旨）。
  ⒉查，上訴人與甲○○為逾一般正常社交之同住一房暨發生性行
    為等親密交往行為，共同侵害被上訴人基於配偶關係之身分
    法益且情節重大，業據認定如前，依民法第185條第1項規定
    ，其二人為共同侵權行為人；又被上訴人於109年1月20日即
    已得悉上訴人與甲○○共同為本件侵害其配偶權之行為，然迄
    今已逾2年，仍未將甲○○列為賠償義務人為請求，經被上訴
    人訴訟代理人自承在卷（見本院卷第305頁、第279頁），堪
    認其對甲○○之侵權行為損害賠償請求權已因民法第197條第1
    項前段所定時效完成而消滅，依上說明，上訴人就甲○○應分
    擔部分，自得同免責任。又被上訴人所受非財產上損害為20
    萬元，已如前述，經扣除甲○○之應分擔額後，被上訴人得請
    求上訴人給付10萬元（計算式：200,000－200,000×1/2＝100,
    000），逾此範圍之請求，即屬無據，不應准許。
七、綜上所述，被上訴人依民法第184條第1項前段、第195條第1
    項、第3項規定，請求上訴人給付10萬元，及自起訴狀繕本
    送達翌日即109年3月18日（見原審卷第63頁送達證書）起至
    清償日止，按週年利率5%計算之利息部分，洵屬有據，應予
    准許；逾此部分之請求，為無理由，應予駁回。原審未及審
    酌扣除甲○○之應分擔額，就超過上開應予准許部分，為上訴
    人敗訴之判決，自有未洽，上訴意旨指摘原判決此部分不當
    ，求予廢棄改判，為有理由，爰由本院廢棄改判如主文第2
    項所示。至於上開應准許部分，原審為上訴人敗訴之判決，
    並無不合。上訴人仍執陳詞，指摘原判決此部分不當，求予
    廢棄改判，為無理由，應駁回此部分之上訴。
八、本件事證已臻明確，兩造其餘攻擊或防禦方法及所用之證據
    ，經本院斟酌後，認為均不足以影響本判決之結果，爰不逐
    一論列，併此敘明。
九、據上論結，本件上訴為一部有理由、一部無理由，依民事訴
    訟法第450條、第449條第1項、第79條，判決如主文。　
中　　華　　民　　國　　111 　年　　9 　　月　　7 　　日
                    民事第五庭  審判長法  官  藍雅清

                                      法  官  陳春長

                                      法  官  顏淑惠
上為正本係照原本作成。
不得上訴。
中　　華　　民　　國　　111 　年　　9 　　月　　7 　　日

                                      書記官  盧建元